臺灣板橋地方法院民事判決　　　　　　　94年度小上字第77號
上　訴　人　甲○○
被上訴人　　聯邦商業銀行股份有限公司
法定代理人　乙○○
上列當事人間請求給付票款事件，上訴人對於中華民國94年10月
5 日臺灣板橋地方法院三重簡易庭94年度重小字第1356號第一審
判決提起上訴，本院判決如下：
    主  文
上訴駁回。
第二審訴訟費用新台幣壹仟伍佰元由上訴人負擔。
    事實及理由
一、按小額程序之第二審判決，依上訴意旨足認上訴為無理由者
    ，得不經言詞辯論為之，民事訴訟法第436 條之29第2 款定
    有明文。
二、上訴意旨略以：
    (一)原判決違反經驗法則及民事訴訟法第222 條第3 項規定：
      如附表所示系爭票據確係在被上訴人板橋分行戶名為金龍
      保全股份有限公司（下稱金龍保全公司），帳號為
      000000000000號之帳戶內遭到退票，並為被上訴人所是認
      。揆諸被上訴人所提出之申請融資票據明細表，其下方亦
      明確載明「‧‧絕不提領。並授權貴行得逕行轉帳抵償本
      公司‧‧」等情，是依常理判斷，倘若上開帳戶非金龍保
      全公司所有，金龍保全公司如何能授權？再依經驗法則而
      論，帳戶戶名為何人，即為何人所有，乃當然之理，更係
      一般正常交易習慣。且所謂「絕不提領」為可以領但是約
      定不領，與非帳戶存戶不能提領並不相同，顯見該帳戶為
      金龍保全公司所有且可提領，僅提領會構成損害賠償問題
      而已。是以，系爭票據所有權仍屬金龍保全公司所有。原
      判決認定系爭票據退票當時執票人非金龍保全公司，不僅
      與事實不符，更已違反常理、經驗法則。又系爭票據既在
      金龍保全上開帳戶內遭退票，則退票當時執票人應係金龍
      保全公司，準此，期前最後執票人為金龍保全公司，則被
      上訴人取得系爭票據當係期後背書取得，該事證並得推翻
      票據法第41條第2 項所規定之「推定」效力，然原判決未
      斟酌全辯論意旨及卷證資料，亦有違反民事訴訟法第222
      條第1 項規定之違法。
    (二)支票為支付工具，非信用工具，就其性質應非貼現之標的
      ，無從以轉讓方式供作擔保，是系爭支票於發票日之執票
      人當然為金龍保全公司，此亦為何於發票日時系爭支票係
      在金龍保全公司帳戶內遭退票之真正原因。故本件如是國
      內墊付票款情形，銀行亦僅是代為提示，並非票據權利人
      ，自無法行使票據上之追索權甚明。原判決認金龍保全公
      司向被上訴融資借款而以系爭支票之轉讓為擔保，已違反
      票據法第125 條規定及票據法之基本原理原則。
    並請求將原判決廢棄，駁回被上訴人在第一審之訴等語。
三、經查：
    (一)被上訴人主張金龍保全公司於民國93年3 月11日持系爭支
      票向其申請融資，並背書讓與系爭票據乙情，業據被上訴
      人授信額度動用申請書、申請融資票據明細表附金龍保全
      股份有限公司應收票據明細表等之影本各一件附於原審卷
      第17-21 頁為證。而系爭支票於94年6 月30日經由被上訴
      人以其板橋分行000000000000號帳戶提示，以「經法院依
      假處分裁定禁止提示付款」為由遭退票乙節，亦據被上訴
      人提出支票及退票理由單之影本各1 紙附於原審卷第5頁
      為證。又系爭支票現在被上訴人持有中，亦為兩造所不爭
      ，則被上訴人主張其於93年3 月11日即自金龍保全公司取
      得系爭支票，並於94年6 月30日以其板橋分行
      000000000000號帳戶提示等語，即堪採信。
    (二)上訴人雖執上開被上訴人板橋分行000000000000號帳戶係
      金龍保全公司所有，主張原審認定系爭支票於發票日提示
      時之執票人應為被上訴人，有違反事理、經驗法則及民事
      訴訟法第222 條第1 項規定之情事等語。惟按借款人執應
      收客票向銀行貸款，銀行如每有收取客票票款即逐筆歸還
      所貸款項，手續費時，故銀行之實務處理上通常均以借款
      人名義開立一放款備償專戶，將收妥之票款存入該戶，並
      俟款項達到一定金額或於過一定期間後轉帳償還放款。其
      目的在於節省記帳及計算之手續，亦即該放款備償專戶係
      專為抵償借款人之債務，戶名雖為借款人，但係銀行為處
      理不同客戶帳務方便獨立設立之帳戶，客戶無自由處分權
      ，亦即非屬借款人之存款帳戶。查本件依上開附於原審卷
      第17頁之金龍保全公司所立具之申請融資票據明細表記載
      ：本表所列票據兌現時，請存入貴行所設立存款第
      000000000000號備償專戶作為向貴行所負一切債務之擔保
      ，該專戶非經貴行同意，絕不提領。並授權貴行得逕行轉
      帳抵償本公司（本人）對貴行借款及所負一切債務，絕無
      異議。」等語，足見該帳戶係屬備償專戶之帳號，揆諸前
      揭說明，即非金龍保全公司之存款帳戶，亦即，被上訴人
      仍係以執票人之地位提示系爭票據。上訴人僅以被上訴人
      經由金龍保全公司之上開帳戶提示系爭票據，即認系爭於
      發票日提示時之執票人應為被上訴人，容有誤會。原審斟
      酌全辯論意旨及調查證據之結果，據以認定系爭支票於票
      載發票日提示時之執票人確為被上訴人，顯無何違反事理
      、經驗法則及民事訴訟法第222 條第1 項規定之情事甚明
      。
    (三)上訴人雖又以支票為支付工具，非信用工具，就其性質應
      非貼現之標的，無從以轉讓方式供作擔保，是系爭支票於
      發票日之執票人當然為金龍保全公司等語爭執原判決有違
      反票據法第125 條規定及票據法之基本原理原則。惟查，
      1.依票據法第125 條第1 項：「支票在票載發票日期前，
        執票人不得為付款之提示。」之規定，已寬認支票之見
        票即付性質，而容認遠期支票之存在。故於遠期支票，
        須待票載發票日屆至後始得請求付款，於經濟上應亦具
        有信用證券之功能。系爭票據為上訴人於票載發票日前
        所簽發，並交付與金龍保全公司，此為上訴人所不爭執
        ，自屬遠期支票殆無疑義。上訴人未察系爭票據須待票
        載發票日屆至始得請求付款，即遽認其僅為支付工具，
        不得轉讓，已有誤會。
      2.又查，金龍保全公司係於93年3 月11日持系爭支票向被
        上訴人申請融資，並背書讓與系爭票據，有如前述，依
        上開金龍保全公司所立具之申請融資票據明細表記載：
        本表所列票據兌現時，請存入貴行所設立存款第
        000000000000號備償專戶作為向貴行所負一切債務之擔
        保，該專戶非經貴行同意，絕不提領。並授權貴行得逕
        行轉帳抵償本公司（本人）對貴行借款及所負一切債務
        ，絕無異議。」等語，足見金龍保全公司係與被上訴人
        約定將系爭票據以讓與擔保方式即依背書轉讓於被上訴
        人供擔保，於票載發票日屆至時，再由被上訴人以執票
        人身分提示領取票款，抵償債務，與由銀行以折扣方式
        ，預收利息而購入未屆到期日之票據以為融通之票據貼
        現，猶屬有間。上訴人認被上訴人係以票據貼現之融通
        方式自金龍保全公司買受系爭票據，有違支票為支付工
        具之原則，亦有誤會。則其據以主張原判決認定系爭票
        據業經金龍保全公司背書讓與被上訴人之認定，有違反
        票據法第125 條規定及票據法之基本原理原則，不足採
        取。
四、綜上所述，本件上訴意旨指摘原審判決違背法令，求予廢棄
    改判，依其上訴意旨足認為無理由，爰不經言詞辯論，逕以
    判決駁回。
五、本件第二審裁判費新台幣1,500 元，應由上訴人負擔，爰確
    定如主文第2 項所示。
六、結論：本件上訴為無理由，依民事訴訟法第436 條之29第2
    款、第436 條之32第1 項、第2 項、第449 條第1 項、第78
    條、第436 條之19第1 項，判決如主文。
中　　華　　民　　國　　94　　年　　11　　月　　30　　日
                  民事第三庭    審判長法　官　陳映如
                                      法　官　許月珍
                                      法　官　陳麗玲
以上正本證明與原本無異
不得上訴
中　　華　　民　　國　　94　　年　　11　　月　　30　　日
                            書記官　顧嘉文
┌─────────────────────────────────────┐
│支票附表：                                              94年度小上字第77號│
├───┬─────┬─────┬──────┬─────┬─────┬──┤
│編  號│發  票  人│付 款 人  │發   票   日│ 票面金額 │ 支票號碼 │備考│
│      │          │          │            │（新台幣）│          │    │
├───┼─────┼─────┼──────┼─────┼─────┼──┤
│001   │甲○○    │萬通商業銀│94年6月30日 │36,000元  │AK0000000 │    │
│      │          │行新莊分行│            │          │          │    │
│      │          │          │            │          │          │    │
└───┴─────┴─────┴──────┴─────┴─────┴──┘
